【裁判字號】    89,上易,2002
【裁判日期】    891012
【裁判案由】    違反著作權法
【裁判全文】
臺灣高等法院臺南分院刑事判決          八十九年度上易字第二○○二號     潛
      上  訴  人  臺灣臺南地方法院檢察署檢察官
      被      告  甲  ○  ○
右列上訴人因被告違反著作權法案件，不服臺灣臺南地方法院八十九年度易字第二四
一七號中華民國八十九年十月十二日第一審判決（起訴案號：臺灣臺南地方法院檢察
署年度字第號），提起上訴，本院判決如左：
      主      文
原判決撤銷。
甲○○無罪。
      理      由
一、公訴意旨以：甲○○明知如附表所示之電子遊戲軟體光碟，係侵害著作權盜拷自
    「日商新力電腦娛樂股份有限公司」、「日商卡波光股份有限公司」、「日商可
    樂美股份有限公司」擁有著作權之遊戲軟體，竟於民國（下同）八十九年六月間
    ，在其所經營位於台南縣新營市○○路一三○號之八「勝一書局」內，意圖散佈
    販售而持有並陳列如附表所示侵害前揭廠商著作權之盜拷遊戲光碟。並於八十九
    年六月十七日下午四時許，在前揭書局為警當場查獲。因認甲○○涉有著作權法
    第九十三條第三款及第八十七條第二款之罪嫌云云。
二、公訴人認為被告涉有右揭違反著作權法罪嫌，無非係以被告供承不諱，並經告訴
    代理人高志明指訴在卷，復有各告訴人之著作權權利相關證明文件等資料及如附
    表所示光碟片扣案，為其所憑論據。
三、按外國人之著作，須合於著作權法第四條第一款、第二款規定，始享有著作權。
    依著作權法第四條第二款規定「依條約、協定或其本國法令、慣例，中華民國人
    之著作得在該國享有著作權者」，顯然採互惠主義，即該國著作權法如未予我國
    人民著作權保護，則該外國人民亦不得依我國法律享有同等權利。依北美事務協
    調委員會與美國在台協會著作權保護協定（下稱中美著作權協定），其保護對象
    係我國或美國領域內取得專有權利人為限，日本國雖係伯恩公約會員國，惟日本
    與我國並未簽訂有關保護著作權之條約或協定，亦未對我國國民之著作權提供保
    護，則在日本國獲得著作財產權，仍不受我國著作權法保護。又經輾轉取得之日
    本人著作之發行授權，亦不得依我國著作權法及中美著作權協定主張保護。
四、本件告訴人「日商新力電腦娛樂股份有限公司」、「日商卡波光股份有限公司」
    、「日商可樂美股份有限公司」縱在日本國擁有如附表示遊戲軟體之著作權，依
    上開說明，我國之著作權法仍不予保護。告訴人「日商新力電腦娛樂股份有限公
    司」、「日商卡波光股份有限公司」「日商可樂美股份有限公司」所有如附表所
    示遊戲軟體，揆諸前開說明，不受我國著作權法保護，告訴人指訴被告侵害其著
    作權，自屬行為不罰。
五、原審未予詳察，遽對被告論罪科刑，尚有未洽。檢察官上訴意旨，指摘被告應成
    立商標法及行使偽造文書犯行，雖無足取。惟原判決既有可議，自屬無可維持，
    應由本院撤銷改判。爰為被告無罪之諭知。另查公訴人對於被告成立商標法及行
    使偽造文書部分，業於偵查中認被告亦犯罪不能成立，於起訴書內不另為不起訴
    處分在案，縱依告訴人請求認被告涉有商標法及行使偽造文書罪嫌，而再予爭執
    向本院聲明上訴，亦因本案被告違反著作權部分，判決無罪，而無裁判上一罪關
    係，本院自無從再予審理，併予敘明。
六、據上論斷，應依刑事訴訟法第三百六十九條第一項前段、第三百六十四條、第三
    百零一條第一項，判決如主文。
本案經檢察官劉欽銘到庭執行職務。
中  華  民  國      八  十  九      年      十二      月      二十二    日
                                臺灣高等法院臺南分院刑事第五庭
                                    審判長法官  茆    臺    雲
                                          法官  李    文    福
                                          法官  蔡    長    林
右正本證明與原本無異。
檢察官如不服本判決，應於判決送達後十日內向本院提出上訴書。
被告不得上訴。
                                    法院書記官  李    培    薇
中  華  民  國      八  十  九      年      十二      月      二十六    日
附表：
┌───────┬──────┬──────┬──────┐
│遊  戲  名  稱│ 著 作 權 人│保 護 方 式 │查 獲 數 量 │
├───────┼──────┼──────┼──────┤
│龍騎士傳說    │ 新力公司   │在台同步發行│   四片     │
├───────┼──────┼──────┼──────┤
│惡靈古堡射擊版│ 卡波光公司 │在台同步發行│   一片     │
├───────┼──────┼──────┼──────┤
│勁爆熱舞２    │ 可樂美公司 │在台同步發行│   十九片   │
└───────┴──────┴──────┴──────┘


司法院資訊處製作；財團法人民間司法改革基金會備份。
